臺灣板橋地方法院刑事判決　　　　　　　　　　　　　九十一年度易字第九一四號
　　公　訴　人　臺灣板橋地方法院檢察署檢察官
　　被　　　告　乙○○
右列被告因侵占案件，經檢察官提起公訴（九十一年度偵緝字第二一一號），本院判
決如左：
    主  文
乙○○意圖為自己不法之所有，而侵占對於業務上所持有之物，處有期徒刑陸月，如
易科罰金，以參佰元折算壹日。
    事  實
一、乙○○自民國八十九年四月二十五日起，受僱設於臺北縣中和市○○路二六二之
    三號一樓之統陽公寓大廈管理維護有限公司（下簡稱統陽公司，起訴書誤載為統
    陽公寓大廈管理維「說」有限公司），並於同月二十八日由該公司派駐在臺北縣
    土城市○○路一二五號之「住都園中園社區」擔任總幹事職務，負責該社區安全
    之維護及保管該社區管理委員會交付之社區行政事務費，及代該社區管理委員會
    向住戶收取管理費（含停車費及清潔費），為從事業務之人。其自八十九年四月
    二十八日起，迄八十九年五月十一日止，先後收取該社區管理委員會交付之社區
    行政事務費新台幣（下同）三千元（起訴書誤載為三十元）、社區住戶繳交之管
    理費（含停車費及清潔費）六萬六千九百二十元（起訴書誤載為六萬九千九百二
    十元），計共收取六萬九千九百二十元。詎其竟意圖為自己不法之所有，於八十
    九年五月十一日，在上開社區內，變易持有為所有之意，將上開款項六萬九千九
    百二十元全數予以侵占入己，用以支付其家庭生活費用。嗣於八十九年五月十三
    日，「住都園中園社區」社區管理委員會向統陽公司求償前開款項，統陽公司始
    查悉上情。
二、案經統陽公司告發由臺灣板橋地方法院檢察署檢察官偵查起訴。
    理  由
一、訊據被告乙○○固坦承於八十九年五月十一日，在「住都園中園社區」內，侵占
    該社區住戶繳交之管理費（含停車費及清潔費）六萬六千九百二十元，並收受前
    開社區交付之社區行政事務費三千元等情不諱，惟否認有何侵占該社區行政事務
    費三千元之犯行，並辯稱：因購買社區所需之物品，故將該三千元花費殆盡云云
    。惟查：右揭犯罪事實，業據被告於偵查中坦承不諱（詳臺灣板橋地方法院檢察
    署九十一年度偵緝字第二一一號偵查卷宗第十七頁），核與告發人代表人甲○○
    、告發人代理人林忠輝於偵查及本院審理時指訴被告如何侵占之情節相符（詳臺
    灣板橋地方法院檢察署八十九年度偵字第一○四八九號偵查卷宗第二頁、第三五
    頁反面、本院九十一年四月二日審判筆錄）。此外，復有住都園中園社區管理委
    員會出具之求償書乙紙及管理費收據五十五紙附卷足憑（附於上開八十九年度偵
    字第一○四八九號偵查卷宗第十一頁至第三○頁）。再前開蓋有「總幹事乙○○
    」印文之管理費總和為六萬六千九百二十元，則被告確係收取管理費（含停車費
    、清潔費）六萬六千九百二十元並侵占之，灼然甚明。至被告所辯未侵占「住都
    園中園社區」交付之社區行政事務費三千元云云，惟衡情，倘被告真係將該三千
    元用以購買該社區所需之物品，則其當會向出賣人索取收據或統一發票，據以核
    銷該筆支出，然被告竟無法提出任何收據或統一發票為證，足徵其此部分所辯顯
    係卸責之詞，不足採信，「住都園中園社區」交付予被告之社區行政事務費三千
    元亦係被告侵占，復殆無疑。從而，被告共侵占六萬九千九百二十元，洵屬無疑
    。綜上，本件事證明確，被告犯行堪以認定，應予依法論科。末被告雖受僱於統
    陽公司，然被告係侵占「住都園中園社區」社區管理委員會交付之社區行政事務
    費三千元、該社區住戶繳交之管理費（含停車費及清潔費）六萬六千九百二十元
    ，直接受害者係「住都園中園社區」之住戶，從而，統陽公司顯無權告訴，而係
    立於告發人之地位告發，附此敘明。
二、核被告因擔任「住都園中園社區」總幹事，負責該社區安全之維護及保管該社區
    管理委員會交付之社區行政事務費，及代該社區管理委員會向住戶收取管理費（
    含停車費及清潔費），為從事業務之人，其因業務上關係而持有上述款項，竟將
    之不法侵占入己，核其所為，係犯刑法第三百三十六條第二項之業務侵占罪。爰
    審酌被告曾因恐嚇案件，於六十四年九月二十三日，經臺灣臺北地方法院以六十
    四年度易字第一一六七四號判處拘役五十日確定，又因竊盜案件，於八十二年五
    月十七日，經臺灣高雄地方法院以八十二年度易字第二二三一號科罰金三千元確
    定，有臺灣高等法院檢察署刑案紀錄簡覆表乙紙在卷可參，未曾受有期徒刑以上
    刑之宣告，素行尚可，侵占之次數一次，侵占之款項為六萬九千九百二十元，惟
    迄未清償其侵占之款項，兼衡其犯後態度、犯罪之動機、目的及手段等一切情狀
    ，量處如主文所示之刑。末查刑法第四十一條有關易科罰金之規定，業經立法院
    於九十年一月四日修正通過，並經總統於同年月十日明令公佈，同年月十二日生
    效施行。觀諸上開修正後得易科罰金之規定「犯最重本刑為五年以下有期徒刑以
    下之刑之罪，而受六個月以下有期徒刑或拘役之宣告，因身體、教育、職業、家
    庭之關係或其他正當事由，執行顯有困難者，得以一元以上三元以下折算一日，
    易科罰金。但確因不執行所宣告之刑，難收矯正之效或難以維持法秩序者，不在
    此限。併合處罰之數罪，均有前項情形，其應執行之刑逾六月者，亦同」，較修
    正前同條所定「犯最重本刑為三年以下有期徒刑以下之刑之罪，而受六月以下有
    期徒刑或拘役之宣告，因身體、教育、職業、或家庭之關係，執行顯有困難者，
    得以一元以上三元以下折算一日，易科罰金」之內容，顯然為有利於被告。是被
    告所犯，苟為最重本刑五年以下有期徒刑以下之罪，且受六個月以下有期徒刑或
    拘役之宣告，即有修正後刑法第四十一條規定之適用，從而依刑法第二條第一項
    前段之規定，本案應適用修正後之現行刑法第四十一條第一項前段條文之規定，
    併諭知易科罰金之折算標準。
據上論斷，應依刑事訴訟法二百九十九條第一項前段，刑法第二條第一項前段、第三
百三十六條第二項、新修正之第四十一條第一項前段，罰金罰鍰提高標準條例第一條
前段、第二條，判決如主文。
本案經檢察官伍逸康到庭執行職務。
中      華      民      國      九十一      年      四      月   十六   日
                                  臺灣板橋地方法院刑事第四庭
                                          法  官  游  秀  雯
右正本證明與原本無異。
如不服本判決，應於判決送達後十日內，向本院提出上訴狀。
                                          書記官  張  玉  如
中      華      民      國      九十一      年      四      月   十八   日
附錄本案論罪科刑法條全文
刑法第三百三十六條
對於公務上或因公益所持有之物，犯前條第一項之罪者，處一年以上七年以下有期徒
刑，得併科五千元以下罰金。
對於業務上所持有之物，犯前條第一項之罪者，處六月以上五年以下有期徒刑，得併
科三千元以下罰金。
前二項之未遂犯罰之。
